【裁判字號】    96,易,1364
【裁判日期】    971008
【裁判案由】    詐欺
【裁判全文】
臺灣高雄地方法院刑事判決              96年度易字第1364號
公  訴  人  臺灣高雄地方法院檢察署檢察官
被      告  丁○○
            甲○○
上列被告因詐欺案件，經檢察官提起公訴（95年度偵緝字第2800
、3520號），本院判決如下：
    主  文
丁○○共同連續犯詐欺取財罪，處有期徒刑貳年。
甲○○共同連續犯詐欺取財罪，處有期徒刑捌月，減為有期徒刑
肆月，如易科罰金，以銀元佰元即新臺幣玖佰元折算壹日。
    犯 罪 事 實
一、丁○○、甲○○、張梅琳（另案由臺灣高雄地方法院檢察署
    檢察官偵查中）分別係位於高雄市○○○路86號之「21世紀
    不動產公司」高雄青年分店之實際負責人、經理、名義負責
    人等職務，竟共同意圖為自己不法之所有，並基於詐欺取財
    之概括犯意聯絡及行為分擔，自民國93年9 月間起，連續分
    別在高雄市苓雅區○○○路159 號（「21世紀不動產」高雄
    光華加盟店）內，推由丁○○、甲○○2 人向該店內之員工
    己○○佯稱：該公司需資金週轉，若渠等借款予公司，嗣公
    司購入台中房子1 批，再以該批房子向銀行貸款之金額，可
    代渠等清償積欠銀行之卡債，每月可領取新臺幣（下同）1
    萬8 千元津貼為由；繼由甲○○及利用不知情之己○○向該
    店內之員工戊○○○（起訴書誤載為鄭楊桓美）同以前詞及
    每月可領取1 萬5 千元津貼為由；再由甲○○或利用不知情
    之己○○向並非店內員工之乙○○（起訴書誤載為另一員工
    ）佯稱：借錢予公司，可投資並清償卡債，嗣該公司有台中
    之房、地向銀行貸款後，伊每月可領取6 千元津貼，勞工保
    險、全民健康保險之保費均由公司支付，並代為清償卡債等
    語，致己○○、戊○○○、乙○○均陷於錯誤，不疑有他，
    而分別交付附表一至三之信用卡、現金卡予甲○○，再由張
    梅琳、甲○○或攜同己○○、戊○○○至附表所示銀行辦理
    貸款或領取附表所示之款項，旋交付予被告甲○○、張梅琳
    ，再轉交給丁○○。嗣93年（起訴書誤載為95年）12月中旬
    該公司爆發財務糾紛，丁○○、甲○○、張梅琳避不見面，
    不知去向，始知上情。
二、案經乙○○訴由臺灣高雄地方法院檢察署檢察官偵查起訴。
    理  由
壹、證據能力之認定：
一、按刑事訴訟法第159 條之1 第2 項所稱被告以外之人於偵查
    中向檢察官所為之陳述得為證據，立法者係以刑事訴訟法規
    定檢察官代表國家偵查犯罪、實施公訴，依法有訊問被告、
    證人、鑑定人之權，且實務運作時，偵查中檢察官向被告以
    外之人所取得之陳述，原則上均能遵守法律規定，不致違法
    取供，其可信性甚高，為兼顧理論與實務，而對被告以外之
    人於偵查中向檢察官所為之陳述，除顯有不可信之情況者外
    ，得為證據，最高法院95年度台上字第6675號判決意旨參照
    。經查，本件證人即被害人己○○、鄭楊恆美於偵查中所為
    之證述，性質上雖屬傳聞證據，惟係偵查中向檢察官所為之
    證述（見94年度偵緝字第2363號卷《下稱偵(三)卷》第46至49
    、59、60頁），並經具結（結文見偵(三)卷第45、56、57頁）
    ，且無顯有不可信之情況，衡諸上開規定，自具有證據能力
    ，合先敘明。
二、次按被告以外之人於審判外之陳述，雖不符刑事訴訟法第15
    9 條之1 至之4 之規定，然經當事人於審判程序同意作為證
    據，法院審酌該言詞陳述或書面陳述作成時之情況，認為適
    當者，亦得為證據。又當事人、代理人或辯護人於法院調查
    證據時，知有第159 條第1 項不得為證據之情形，而未於言
    詞辯論終結前聲明異議者，視為有前項之同意，同法第159
    條之5 亦有明文。查本案所引用之其餘證據資料（詳後引證
    據），其中各項言詞或書面傳聞證據部分，縱無刑事訴訟法
    第159 條之1 至第159 條之4 或其他規定之傳聞證據例外情
    形，亦業經本院審理時予以提示並告以要旨，且各經檢察官
    及被告表示意見，當事人已知上述證據乃屬傳聞證據，或明
    示不爭執作為本案之證據使用（見本院卷(一)第33頁），或未
    於言詞辯論終結前對該等證據聲明異議（見本院卷(二)第119
    至138 頁），依上開規定，已擬制同意其有證據能力，且本
    院審酌該等傳聞證據作成時之狀況，並無不宜作為證據之情
    形，均應認於本案有證據能力。
貳、實體部分：
一、訊據被告丁○○於本院審理時固坦認：因伊所營公司要跟台
    開公司購買中古屋，乃請被告甲○○幫伊找人頭戶名，由乙○○、己○○及戊○○○等3 人（下稱乙○○等3 人）擔任
    人頭名義以辦理台開公司之房屋過戶手續，日後若將房屋售
    出，則會分給擔任人頭戶名之人紅利，或以中間差價所得利
    潤為該3 人處理貸款、清償債務等語（見本院卷(一)第23頁、
    本院卷(二)第6 、114 頁），被告甲○○於本院審理時則坦承
    ：被告丁○○曾分別向店內員工己○○、戊○○○2 人及乙○○宣稱公司需資金週轉，若渠等借款予公司，嗣公司購入
    台中房子1 批，再以該批房子向銀行貸款之金額，可代渠等
    清償積欠銀行之卡債；丁○○向乙○○另佯稱每月有6 千元
    津貼、勞工保險、全民健康保險之保費均由公司支付，並代
    為清償卡債，乙○○等3 人領取如附表一至三所示之款項大
    多交予張梅琳，若伊有保管款項旋即均轉交予張梅琳，係丁○○要張梅琳前來取款等語（見本院卷(一)第23頁、本院卷(二)
    第117 頁），惟被告丁○○、甲○○2 人均矢口否認有何共
    同詐欺之犯行（見本院卷(二)第139 頁），被告丁○○辯稱：
    伊並未要求乙○○等3 人借款予公司周轉，伊及張梅琳均未
    取得如附表一至三所示之款項等語（見本院卷(二)第15、139
    頁），被告甲○○則以：本案所為均由被告丁○○所主導，
    被告丁○○對乙○○等3 人遊說時，伊雖在場，但就細節不
    是很清楚，且本案僅為單純之借貸行為等語置辯（見本院卷
    (一)第24頁、本院卷(二)第15、116 頁）。
二、經查：
  (一)訊之被告2 人對於被告丁○○、甲○○2 人分別係位於高雄
    市○○○路86號之「21世紀不動產公司」高雄青年分店之實
    際負責人及經理等職務，乙○○等3 人分別交付附表一至三
    之信用卡、現金卡予被告甲○○，再由張梅琳、被告甲○○
    或攜同己○○、戊○○○至附表所示銀行辦理貸款或領取附
    表所示之款項，旋交付予張梅琳、被告甲○○之事實，均不
    爭執（見本院卷(一)第34頁），核與證人即被害人乙○○等3
    人於偵查中及本院審理時之證述情節相符（見偵(三)卷第37、
    38、46至49、58至61頁、95年度偵緝字第2800號卷《下稱偵
    (四)卷》第38、39頁、95年度偵緝字第3520號卷《下稱偵(五)卷
    》第29、30頁、本院卷(一)第53至74頁、本院卷(二)第7 至15、
    108 至114 頁），復有張梅琳及被告丁○○分別出具予乙○○、戊○○○及己○○，金額各分別為141 萬元、129 萬元
    及90萬元之現金保管條及本票影本各3 紙 (見94年發查字第
    1274號卷第5 頁、偵(四)卷第22、25頁)、 乙○○之臺中商業
    銀行存摺明細、負債總目錄影本各1 份 (見偵(四)卷第19至21
    頁）、戊○○○提出之「丁○○欠款明細」1 紙 (見偵(四)卷
    第23頁）、己○○提出之「丁○○欠款明細」1 紙 (見偵(四)
    卷第35頁）、被告丁○○開立之面額均為117,602 元本票影
    本3 張 (見偵(四)卷第27頁）、張梅琳開立之面額均為117,60
    2 元支票及台灣票據交換所高雄市分所退票理由單影本各3
    張（見偵(四)卷第26、28頁）、21世紀國際股份有限公司之董
    事、監察人、經理人資料1 份 (見偵(四)卷第29、30頁）、香
    港商香港上海匯豐銀行股份有限公司（97）港匯銀總字第27
    33號函及附件、玉山銀行個人金融事業處97年5 月16日玉山
    個（管）字第08051379、08051380、08051381號函及附件、
    國泰世華商業銀行業務控管部97年5 月13日國世業控字第09
    70000256、0970000257號函及97年5 月14日國世業控字第09
    70000260號暨附件、萬泰商業銀行中正分行97年5 月15日中
    正字第09701600046 號函及附件、台灣土地銀行前鎮分行97
    年6 月4 日前存字第0970001543號函及附件、兆豐國際商業
    銀行97年5 月21日 (97）兆銀卡字第0269號函及附件、慶豐
    商業銀行97年5 月13日 (97）慶銀卡催字第190 號函及附件
    、遠東國際商業銀行刑事陳報狀及附件、聯邦商業銀行97年
    5 月22日（97）聯銀債管字第3460、3472、3473號函及附件
    、華南商業銀行個金授信管理部97年5 月20日個管催字第09
    70391 、0970392 號函及附件、新加坡商星展銀行97年6 月
    2 日星銀（97）字第97085 號函及附件、安泰商業銀行97年
    5 月16日（97）安消發字第0970000591號函及附件、上海儲
    蓄商業銀行信用卡中心97年5 月13日上卡字第0970000062號
    函及附件、渣打國際商業銀行股份有限公司97年5 月15日渣
    打商銀CB-OPS字第09700445號函及附件各1 份、中國信託銀
    行刑事陳報狀及附件3 份（見本院卷(一)第188 至274 、278
    至346 、348 至396 頁）、台新國際商業銀行股份有限公司
    97年6 月17日台新總法制字第09700001749 號函及附件、荷
    蘭商業銀行股份有限公司97年7 月18日風管荷銀信字第0970
    048 號函及附件、華南商業銀行個金授信管理部97年7 月21
    日個管催字第0970500 號函及附件各1 份（見本院卷(二)第25
    至29、32至34、49至67、69、70頁）附卷可稽，是此部分之
    事實，已堪認定。
  (二)被告丁○○詐騙乙○○等3 人行為之認定：
    1.證人即告訴人乙○○於本院審理中證稱：因之前伊有4 、
      50萬元卡債，原本尚可負擔，惟增至5 、60萬元數額時即
      無法承擔，當時伊找己○○幫忙，己○○告知伊可以購屋
      貸款清償卡債方式處理，伊考慮兩天後，因尋覓父親奧援
      未果，才又去找己○○，經其攜同至青年店找被告甲○○
      ，當時己○○對伊提到公司於台中有房屋需要一些資金周
      轉，可先將信用卡、現金卡向銀行借貸款項供公司周轉，
      嗣公司以伊名義辦理購屋貸款，就多貸額度款項可幫伊清
      償卡債，如此尚可先取得每月6 千元及辦理勞健保之福利
      等語，當時戊○○○及被告甲○○亦在場，被告甲○○還
      稱伊可住在青年店4 樓，嗣伊即將信用卡、現金卡拿給被
      告甲○○，以現金卡、信用卡提領款項部分要問己○○才
      清楚，至於辦理信用貸款部分，則是己○○及被告甲○○
      至伊公司搭載伊去簽名辦理，以伊信用卡、現金卡提領現
      金約在93年9 月時，嗣出問題鬧翻後才將卡片歸還伊則是
      同年12月份，伊僅取得1 個月計6 千元之款項及加入3 個
      月勞健保，事發後己○○電告伊為被告2 人及張梅琳聯手
      騙伊金錢等語（見本院卷(一)第63至67頁、本院卷(二)第6 至
      15頁），並有乙○○之臺中商業銀行存摺明細1 份顯示該
      帳戶僅於93年11月26日匯入6 千元薪津乙筆在卷可參（見
      偵(四)卷第19、20頁）。
    2.證人即被害人己○○於本院審理中證稱：伊於93年8 月至
      同年12月在被告丁○○實際經營之21世紀不動產公司青年
      店任職，專門做個人信貸及信用卡貸款，並無房屋貸款業
      務，被告甲○○則是店長，伊擔任推銷個人信貸及信用卡
      、代償業務，並未做房屋仲介；伊是因甲○○介紹才進入
      該公司，因伊進入公司前我有卡債1 、2 百萬元，被告丁○○即在光華店當面對伊稱願幫伊付卡債，但個人信用卡
      、小額信貸款項要借予公司做營運所需，此部分卡債公司
      會代為支付，並會以伊名義去辦理房屋貸款，貸得較高金
      額，再幫伊還卡債、勞健保含自負額部分都由公司支付，
      另每月再給付伊1 萬8 千元之好處等語，甲○○亦在場並
      建議伊思考此種借貸方式，並因被告丁○○承諾幫伊還卡
      債，所以伊並未支領薪水，且除將原來的信用卡借給公司
      外，尚另辦理新的信用卡、現金卡及信用貸款予公司，現
      金卡、信用卡都交給被告甲○○及張梅琳，張梅琳還叫伊
      去預借現金，但伊已無法辦理貸款，故僅拿伊之信用卡、
      現金卡去提領現金，有部分金額太高需要本人才可臨櫃提
      款，若是小額款項只需有密碼即可提領，伊有將密碼告訴
      他們，需伊親自領款時則多由張梅琳開車，由甲○○陪同
      至銀行領款，領款後交給甲○○，再由甲○○轉交張梅琳
      ，若張梅琳沒空，就逕由甲○○陪同領款後，再交給張梅
      琳，其2 人未必同時陪伊去領款，起訴書附表一所載金額
      是提領後，公司僅繳2 、3 個月最低應繳金額，約在93年
      11月間即未去繳卡債，累積欠銀行之款項，且遭停卡；乙○○係伊介紹至公司依相同方式處理，但因乙○○在上班
      ，故係由甲○○自行領取款項；至於購屋方面許瑞峰僅帶
      伊去京城建設去看屋，本欲支付頭期款，但後來就無下文
      ；卷附現金保管條及本票、支票是因一開始伊找不到丁○○，後來透過別人找到丁○○、張梅琳後，他們在93年12
      月15日簽具現金保管條及本票；起訴書附表一至三積欠銀
      行金額，於提領款項時都有帳單，且伊在公司負責鍵入各
      銀行借款金額有核對過，應該正確，並有現金保管條為憑
      據等語明確（見本院卷(一)第53至62頁、本院卷(二)第108 至
      114 頁）。
    3.證人即被害人戊○○○於本院審理時證稱：伊透過己○○
      介紹與己○○一同進去該公司任職，當時伊有卡債20幾萬
      元，進入該公司上班是想要有安定的工作，在公司任職承
      辦業務與己○○相同，都是推銷信用卡及辦理信用貸款，
      原本說每月1 萬5 千元，但都沒拿到，只有最後1 個月即
      11月份時有拿到1 萬5 千元。張梅琳透過甲○○、己○○
      對伊稱以信用卡、現金卡向銀行貸款後提供公司周轉，公
      司會幫伊清償信用卡、現金卡卡債，有勞健保，且與辦理
      購屋貸款，若有多貸額度可幫伊清償卡債等語，張梅琳亦
      曾在青年店跟伊說先把信用卡、現金卡借給公司，等公司
      將房子賣掉，再幫你們還卡債等語，許瑞峰亦在場，張梅
      琳透過甲○○對伊稱還要申請新的信用卡、現金卡，且都
      由甲○○、張梅琳帶伊去提領信用卡、現金卡款項，伊領
      款後交給甲○○，再由甲○○轉交張梅琳，僅其中1 、2
      次是張梅琳跟伊去領款，其餘均是甲○○、張梅琳2 人一
      起陪伊去領款，亦曾由甲○○、張梅琳2 人自行領款，辦
      理信用貸款亦由甲○○、張梅琳2 人陪同，時間在93年9
      月份中旬到同年10月底左右，在同年11月中旬，因公司出
      問題，甲○○就將卡片全部還給伊，公司從93年9 月份到
      11月份有幫伊繳最低額度費用，亦幫伊繳勞健保到11月份
      直到公司出問題止，任職期間，張梅琳稱公司有賺錢，且
      有分店，公司的營運狀況似乎不錯，惟張梅琳亦稱要晚一
      點領薪，後來透過甲○○跟張梅琳講領薪之事，所以才在
      最後1 個月領到1 萬5 千元，伊不知公司之房屋在哪裡，
      張梅琳說伊提供款項之公司就是21世紀不動產公司，並有
      要用伊名義購屋，但現無資金購買等語，之後丁○○有開
      1 張本票給伊，伊積欠銀行如起訴書附表二金額是己○○
      計算出來等語（見本院卷(一)第53至62頁、本院卷(二)第108
      至114 頁）。
    4.被告甲○○以證人身分於本院審理時證稱：伊原係在高雄
      市○○路財訊行銷公司擔任業務，丁○○曾請伊幫忙辦理
      1 筆貸款，剛好伊在財訊行銷公司與主管有財務上爭執，
      不想續留在財訊行銷公司上班，而丁○○宣稱與銀行關係
      很好，要成立1 家行銷公司等語，戊○○○、己○○本與
      伊熟識，伊即徵得其2 人同意，於93年9 月中旬一同至丁○○成立之公司上班；丁○○曾對伊稱公司需要資金週轉
      ，需乙○○等3 人提供信用卡、現金卡及小額貸款給公司
      ，但伊回稱此牽涉個人資金問題，請丁○○自行向乙○○
      等3 人說明，而丁○○與其等3 人說明時，伊有在場，但
      細節不是很清楚，又乙○○等3 人之信用卡、現金卡原本
      應放在總公司，之所以會由伊保管是因公司怕乙○○等3
      人會再使用信用卡、現金卡，且其等3 人亦害怕若公司出
      事拿不回信用卡、現金卡，而公司出狀況其等3 人仍可以
      隨時找伊拿取，故其等3 人將信用卡、現金卡交予伊，其
      等3 人借得款項大多交予張梅琳，若張梅琳尚未到來，就
      暫由伊代管，惟伊均旋即轉交予張梅琳，因伊均向丁○○
      報告乙○○等3 人何時會去辦理貸款，故辦妥貸款後，丁○○即電詢伊總共有若干貸款可資使用，並要張梅琳前來
      取款，且因貸款下來，會扣除貸款手續費，取部分款項幫
      乙○○等3 人繳信用卡或現金卡之最低應繳款項，以致丁○○常質問伊款項為何那麼少；至於伊則進入公司時信用
      就不好，就未辦理信用卡、現金卡貸款，丁○○曾稱以人
      頭名義購買台中房屋之事，但伊不知是否屬實，且亦無以
      乙○○等3 人名義購買房屋並辦理貸款之事等語（見本院
      卷(二)第115 至118 頁）。
    5.揆以上開事證，俱見被害人乙○○等3 人指訴歷歷，證人
      己○○、鄭楊恆美均證稱伊領款後交予被告甲○○，再轉
      交張梅琳等語，證人己○○並證稱乙○○部分則係由被告
      甲○○自行領取款項等語，被告甲○○證稱伊曾經手如附
      表一至三款項交予張梅琳、轉交被告丁○○等語，再參以
      被告丁○○雖始終空言否認涉案，然渠既無法指出購屋之
      詳情，復無法提出其欲以上開詐得之款項購屋及為乙○○
      等3 人還款之計畫詳情等情，且亦無法提出購屋證明，所
      辯已難信採，抑且渠與張梅琳苟未取得如附表所示之款項
      ，為何渠與張梅琳會無端簽具現金保管條及本票、支票（
      見偵(一)卷第5 頁、偵(四)卷第22、25、26、27頁），矧被告
      丁○○既坦言欲以乙○○等3 人名義辦理購屋貸款，衡情
      豈會不先就乙○○等3 人之信用資力加以瞭解之理，尤其
      乙○○等3 人既身負卡債難以支應，信用資力不佳，欲以
      其等3 人名義購屋並辦理貸款，顯非易事，詎被告丁○○
      、甲○○2 人及張梅琳仍以前揭騙詞加以遊說己○○、戊○○○2 人，甚且利用不知情之己○○說服乙○○，辦理
      貸款供渠公司周轉使用，參以被告甲○○亦供稱並未以乙○○等3 人名義購買房屋並辦理貸款之情事，本案皆是被
      告丁○○主導等語，顯見被告丁○○確有施用騙術詐財之
      實，灼然明甚。
  (三)被告甲○○就前開詐欺乙○○等3 人之犯行，與被告丁○○
    及張梅琳間均有犯意聯絡及行為分擔，均為共同正犯之認定
    ：
    1.按共同正犯，係共同實施犯罪行為之人，在共同意思範圍
      內，各自分擔犯罪行為之一部，相互利用他人之行為，以
      達其犯罪之目的，其成立不以全體均參與實施犯罪構成要
      件之行為為要件；參與犯罪構成要件之行為者，固為共同
      正犯；以自己共同犯罪之意思，參與犯罪構成要件以外之
      行為，或以自己共同犯罪之意思，事前同謀，而由其中一
      部分人實行犯罪之行為者，亦均應認為共同正犯，使之對
      於全部行為所發生之結果，負其責任（最高法院92年臺上
      字第2824號判例意旨參照）。
    2.本件被告甲○○曾參與對乙○○等3 人之鼓催辦理貸款、
      領取款項之行為，業經證人乙○○等3 人證述如前，且查
      證人己○○證稱：乙○○當時在上班，不可能每次都跟她
      們去領款，所以甲○○她們就自己去提領等語明確（見本
      院卷(一)第57頁），惟被告甲○○竟於另案偵查中辯稱：錢
      都是乙○○自己去領的等語（見本院卷(二)第20頁反面）；
      證人乙○○指訴己○○對伊佯稱前揭擴張信用向行庫預貸
      款項予被告丁○○所營之公司後可資清償原先積欠銀行之
      欠債，並可取得每月6 千元報酬及享有勞健保福利等詞，
      被告甲○○係在場聽聞，嗣並取得乙○○交付之信用卡及
      現金卡等情（見本院卷(二)第8 頁），詎甲○○竟辯稱連乙○○部分，亦係被告丁○○自行遊說詐財，與渠無關（見
      本院卷(二)第116 頁），足見被告甲○○之供述，顯有未符
      之處，亦徵被告甲○○之辯解並非均屬實在，而被告甲○○雖辯稱本件事都是被告丁○○主導，丁○○有叫伊做這
      些事情，是張梅琳來跟伊拿錢等語（見本院卷(二)第15頁）
      ，然被告甲○○於行為時已年屆35歲，並非無社會經驗歷
      練之人，復曾擔任財訊行銷公司業務，承辦相同之貸款業
      務，業據渠供明在卷（見本院卷第116 頁），是衡以被告
      甲○○當非毫無貸款經驗之人，應知乙○○等3 人為前開
      貸款時，均已屬無自償能力之人，加以己○○、戊○○○
      2 人更係聽信渠之言，方至被告丁○○開設之上開公司任
      職並辦理上開貸款，乙○○等3 人仍願辦理貸款提供款項
      ，攸關原本積欠行庫卡債及新申貸偌大欠款得否償還，可
      謂均係竭力最後一搏之舉，渠豈會對乙○○等3 人貸款予
      公司後，公司將如何運用此筆款項毫無所悉之理，詎竟辯
      稱本案均係被告丁○○主導，對於公司為何須為資金周轉
      ，則全然不知云云，亦與常情有悖，自難憑採。又上開乙○○等3 人之貸款領款，均於93年9 、10月間密集為之，
      顯然急於短期內完成上開借款，企圖避免已無自償能力之
      乙○○等3 人因過度信用擴張無力還款，以致無法順利再
      為貸款之情甚明，此與被告甲○○所辯乙○○等3 人辦理
      貸款乃自我之評估云云（見本院卷第23頁），顯有未合，
      益見被告甲○○實有涉犯本件詐財之犯行至明。
    3.至被告甲○○雖辯稱本件藉詞購屋貸款清償卡債，而慫恿
      乙○○等3 人辦理貸款之事，與伊無關云云，惟被害人乙○○、己○○均指證被告甲○○確有共同參與遊說貸款，
      並保管其信用卡、現金卡，且協同辦理領款等情，渠所辯
      復與證人己○○、乙○○所述有所齟齬之處，業如前述，
      足見被告甲○○涉案情節匪淺，且被告甲○○始終僅空言
      否認涉案，復未舉證以圓其說，渠所辯實難採信。又參以
      被告甲○○係擔任被告丁○○所開設前開青年店經理之職
      ，專門為個人信貸及信用卡貸款業務，可見被告丁○○既
      委以經理之要職，又專事個人信貸業務，足徵被告2 人間
      就個人信貸業務狀況自會有所聯繫洽商，雖被告甲○○陳
      稱被告丁○○會電詢貸款可使用金額之情形，然就本件如
      何詐財之相互關係，衡情當絕非毫無聯繫溝通之理。抑且
      乙○○等3 人既屬信用資力不佳之人，竟能先後貸款如附
      表一至三之偌大款項予被告丁○○，顯見被告2 人及張梅
      琳間勢必有多方分工之運籌帷幄，方能均順利貸得鉅款，
      再依客觀情事上觀察，被告甲○○其就關於申貸、領款之
      行為處處與被告丁○○相互應和，凡此均可見被告2 人於
      事前已有詐取乙○○等3 人之合意，而約定為上開分工合
      謀對於乙○○等3 人施用詐術行為，被告甲○○才有如此
      盡力配合演出之理，矧於騙取乙○○等3 人密集為申貸、
      領款等各個階段環環相扣，更足彰顯被告甲○○係以自己
      參與犯罪之意思，而參與上開分工詐騙行為甚明。從而，
      堪認乙○○等3 人所訴係遭被告2 人及張梅琳合謀，以含
      混不實之貸款予公司周轉購屋以償還卡債欠款之虛言設局
      詐騙貸款等情，應屬信而有徵，顯見被告甲○○係以自己
      共同犯罪之意思，參與犯罪構成要件之行為，而與被告丁○○及張梅琳間，有犯意聯絡及行為分擔，自應論以共同
      正犯。
    4.又被告丁○○為前開公司之實際負責人，既對乙○○等3
      人施以詐術，復取得所詐得之如附表一至三所示之款項，
      業如前述；而張梅琳為被告丁○○之女友，為公司之名義
      負責人，並收取乙○○等3 人貸得之款項，業據證人己○○供證在卷（見本院卷(一)第54、56頁），自有犯意聯絡及
      行為分擔，亦為共同正犯，附此敘明。
  (四)至證人己○○、戊○○○陳稱：被告甲○○未取得好處，並
    未與被告丁○○共同詐欺伊等等語（見本院卷(二)第149 頁）
    ，惟施以詐術者，並不以實際取得可能朋分款項為要件，且
    證人己○○、戊○○○與被告甲○○間頗有私誼，難免有於
    事後為迴護偏頗陳述之可能，而被告甲○○涉及本案犯行，
    業經認定如前，復縱被告甲○○係為被告丁○○不法所有之
    意圖犯案，亦難脫卸所涉詐欺之罪行，是尚難遽此率為有利
    被告甲○○之認定；又被害人乙○○遭詐騙之金額，起訴書
    附表三編號14號金額21萬元應屬與編號20萬元部分重複編列
    ，業據證人乙○○供證在卷（見本院卷(一)第10、11頁），且
    經查國泰世華商業銀行覆函資料，確僅有一筆於93年10月4
    日金額20萬元信用貸款，符合本件附表三所示國泰世華商業
    銀行信用貸款部分之數額（見本院卷(一)第359 頁），是應認
    就起訴書附表三編號14號金額21萬元部分應予扣除，均附此
    敘明。
  (五)綜上所述，本件事證明確，被告2 人上開犯行已堪認定，應
    予依法論科。
三、論罪科刑：
  (一)按本件被告2 人行為後，刑法部分條文業於民國94年2 月2
    日修正公布，並自95年7 月1 日起施行，依刑法第2 條第1
    項之規定，應就本案適用法律修正部分，為從舊從輕之比較
    。查(1)修正前刑法第28條規定「二人以上共同實施犯罪之行
    為者，皆為正犯」，修正後同條則規定「二人以上共同實行
    犯罪之行為者，皆為正犯」，修法後將完全未參與犯罪行為
    之實行之陰謀共同正犯及預備共同正犯刪除。新舊法比較結
    果，以修正後刑法第28條之規定，較有利於被告；(2)修正前
    刑法第33條第5 款規定：「罰金：一元以上」，修正後該條
    款則規定「罰金：新台幣一千元以上」，其罰金刑範圍之下
    限已經提高，比較新舊法結果，以舊法較有利於行為人；(3)
    又關於罰金刑之加重減輕部分，罰金刑之加重，依修正後刑
    法第67條規定，其最高度及最低度同加重之，較修正前刑法
    第68條所定，僅加重其最高度，不利於被告。而罰金刑之減
    輕，依修正後刑法第67條規定，其最高度及最低度同減輕之
    ，較修正前刑法第68條所定，僅減輕其最高度，則有利於被
    告。(4)再者，行為人基於概括犯意，連續為構成要件相同之
    數行為，而觸犯同一罪名者，依修正前刑法第56條之規定，
    為連續犯，應以一罪論，但得加重其刑至二分之一；惟修正
    後刑法已將該條規定刪除，此項修正雖非犯罪構成要件之變
    更，但已實質影響刑罰之法律效果，自屬法律有變更。是符
    合舊法連續犯規定之數行為，依新法規定，須就各個行為分
    別評價，亦即應各別論罪科刑後，再依數罪併罰之例，合併
    定其應執行之刑。經綜合上開新舊法比較結果，應以舊法規
    定於被告2 人為有利，是本件應依舊法規定論處。
  (二)核被告2 人所為如事實欄一所載之犯行，係犯刑法第339 條
    第1 項之詐欺取財既遂罪，如附表三編號1 、11、12號部分
    ，被告2 人雖取得乙○○之信用卡，然因無財產損害結果之
    發生，為未遂犯，則係犯刑法第339 條第3 項、第1 項之詐
    欺取財未遂罪，被告2 人與張梅琳就前開犯行間，有犯意聯
    絡及行為分擔，應論以共同正犯。至被告丁○○雖利用不知
    情之己○○遊說乙○○辦理申貸詐財，惟因共同正犯甲○○
    亦參與詐騙乙○○之行為，故被告丁○○尚不論以詐欺取財
    之間接正犯，附此敘明。又被告2 人於93年9 、10月間，先
    後如附表一至三所示共同連續向乙○○等3 人所為之詐欺取
    財既遂、未遂等犯行，均時間緊接，所係構成要件相同之罪
    名，顯係出於概括犯意為之，均為連續犯，均應依修正前刑
    法第28條、刑法第56條第1 項論以一共同連續詐欺取財既遂
    罪，並均應依法加重其刑。
  (三)本院審酌被告2 人，不思循正當途徑賺取財物，竟與共同正
    犯張梅琳共同連續詐取乙○○等3 人申貸之款項，價值觀念
    偏差，應予導正，復趁人之危，造成乙○○等3 人財產上之
    損害，迄未償還乙○○等3 人所詐騙共達339 萬2 千元損失
    （即90萬元＋129 萬元6 千元＋119 萬6 千元之和），且於
    偵查、審判中一再否認犯行，又彼此互推卸責，犯罪後態度
    難謂良好，本應重懲；惟念被告2 人於本案前，均未曾有因
    犯罪經宣告徒刑之紀錄，素行尚非惡劣，而被告甲○○於審
    理時供承部分實情，且於本案中並非居於主導之地位，參與
    之程度較輕，另被告丁○○則為本案主謀之人，並取得所有
    詐騙之款項，參與程度較重，及被告2 人犯罪動機、目的、
    手段等一切情狀，分別量處如主文前段所示之刑，以資儆懲
    。
  (四)另查，被告甲○○本件犯罪時間，係在96年4 月24日以前，
    所犯合於中華民國九十六年罪犯減刑條例所定減刑要件，應
    就上開宣告刑，減其刑2 分之1 ，即減為如主文第2 項後段
    所示之刑。被告所犯為最重本刑5 年以下有期徒刑以下之刑
    之罪，經減刑後，已減為6 月以下有期徒刑，依中華民國九
    十六年罪犯減刑條例第9 條規定，應併諭知易科罰金之折算
    標準。而其行為時之刑法第41條第1 項前段規定：「犯最重
    本刑為5 年以下有期徒刑以下之刑之罪，而受6 個月以下有
    期徒刑或拘役之宣告，因身體、教育、職業、家庭之關係或
    其他正當事由，執行顯有困難者，得以1 元以上3 元以下折
    算1 日，易科罰金。」關於易科罰金之折算標準，修正前罰
    金罰鍰提高標準條例第2 條前段（自95年7 月1 日起已刪除
    ）規定，就其原定數額提高為1 百倍折算1 日，則被告行為
    時之易科罰金折算標準，應以銀元3 百元折算1 日，經折算
    為新臺幣後，即應以新臺幣9 百元折算1 日。惟刑法第41條
    第1 項前段已於95年7 月1 日修正公布施行，修正後規定為
    ：「犯最重本刑為5 年以下有期徒刑以下之刑之罪，而受6
    個月以下有期徒刑或拘役之宣告者，得以新臺幣1 千元、2
    千元或3 千元折算1 日，易科罰金。」，罰金罰鍰提高標準
    條例第2 條亦已刪除，而刑法第41條第1 項前段易科罰金折
    算標準，已由修正前之銀元1 百元、2 百元、3 百元 (即新
    臺幣3 百元、6 百元、9 百元）折算1 日修正為新臺幣1 千
    元、2 千元、3 千元折算1 日，並刪除「因身體、教育、職
    業、家庭之關係或其他正當事由，執行顯有困難」之條件；
    且修正前刑法同條第2 項，亦因最終應執行之刑之宣告，已
    逾6 個月者，已非短期自由刑，無採用易科罰金轉向之理由
    ，而予以刪除，因屬科刑規範事項變更，其折算標準為裁判
    時所應諭知，自有就新舊法規定比較必要，經比較修正前後
    易科罰金之折算標準，以修正公布施行前之規定較有利於被
    告，自應依刑法第2 條第1 項前段規定，適用修正前刑法第
    41條第1 項前段，修正前罰金罰鍰提高標準條例第2 條規定
    ，定其折算標準，而諭知被告易科罰金之折算標準；至被告
    丁○○之犯行雖亦係在96年4 月24日以前，惟其宣告刑已逾
    有期徒刑1 年6 月，則依上開減刑條例第3 條第1 項第15款
    之規定不予減刑，均附此敘明。
據上論斷，應依刑事訴訟法第299 條第1 項前段，刑法第2 條第
1 項前段、修正前刑法第28條、第56條、第41條第1 項前段，刑
法第339 條第1 項，刑法施行法第1 條之1 ，中華民國九十六年
罪犯減刑條例第2 條第1 項第3 款、第7 條、第9 條，廢止前罰
金罰鍰提高標準條例第2 條，判決如主文。
本案經檢察官丙○○到庭執行職務。
中    華    民    國    97    年    10    月    8     日
                  刑事第十七庭  審判長法  官  洪能超
                                      法  官  蔣志宗
                                      法  官  林建鼎
以上正本證明與原本無異。
如不服本判決應於收受本判決後10日內向本院提出上訴書狀，並
應敘述具體理由，如未敘述上訴理由者，應於上訴期間屆滿後20
日內補提理由書狀於本院（均須按他造當事人之人數附繕本）「
切勿逕送上級法院」。
中    華    民    國    97    年    10    月    8     日
                                      書記官  林秀敏
附錄本判決論罪科刑之法條：
中華民國刑法第339條(普通詐欺罪)
意圖為自己或第三人不法之所有，以詐術使人將本人或第三人之
物交付者，處5 年以下有期徒刑、拘役或科或併科1 千元以下罰
金。
以前項方法得財產上不法之利益或使第三人得之者，亦同。
前二項之未遂犯罰之。
  附表一：（己○○）
 ┌──┬────────┬────┬───────┐
 │編號│    銀  行      │ 卡 別  │金額（新台幣）│
 ├──┼────────┼────┼───────┤
 │ 1  │中華商業銀行    │信用卡  │ 6萬5000元    │
 │    │（香港商香港上海│        │              │
 │    │匯豐銀行概括承受│        │              │
 │    │）              │        │              │
 ├──┼────────┼────┼───────┤
 │ 2  │玉山商業銀行    │現金卡  │ 3萬元        │
 ├──┼────────┼────┼───────┤
 │ 3  │中國信託商業銀行│現金卡  │ 1萬3千元     │
 ├──┼────────┼────┼───────┤
 │ 4  │國泰世華商業銀行│現金卡  │ 5萬元        │
 ├──┼────────┼────┼───────┤
 │ 5  │萬泰商業銀行    │現金卡  │ 15萬元       │
 ├──┼────────┼────┼───────┤
 │ 6  │臺灣土地銀行    │現金卡  │ 508元        │
 ├──┼────────┼────┼───────┤
 │ 7  │中國國際商業銀行│信用卡  │ 3萬元        │
 ├──┼────────┼────┼───────┤
 │ 8  │慶豐商業銀行    │信用卡  │ 15萬元       │
 ├──┼────────┼────┼───────┤
 │ 9  │遠東商業銀行    │信用卡  │ 5萬元        │
 ├──┼────────┼────┼───────┤
 │ 10 │聯邦商業銀行    │信用卡  │23萬2千元     │
 ├──┼────────┼────┼───────┤
 │ 11 │華南商業銀行    │現金卡  │ 8萬元        │
 └──┴────────┴────┴───────┘
                   附表一總金額合計：90萬元
  附表二：（鄭楊桓美）
 ┌──┬────────┬────┬───────┐
 │編號│    銀  行      │ 卡 別  │金額（新台幣）│
 ├──┼────────┼────┼───────┤
 │ 1  │玉山商業銀行    │現金卡  │ 1萬6千元     │
 ├──┼────────┼────┼───────┤
 │ 2  │中國信託商業銀行│現金卡  │ 1萬元        │
 ├──┼────────┼────┼───────┤
 │ 3  │國泰世華商業銀行│信用貸款│ 12萬元       │
 ├──┼────────┼────┼───────┤
 │ 4  │中國信託商業銀行│信用貸款│ 30萬元       │
 ├──┼────────┼────┼───────┤
 │ 5  │寶華商業銀行（更│信用貸款│ 30萬元       │
 │    │名為新加坡商星展│        │              │
 │    │銀行）          │        │              │
 ├──┼────────┼────┼───────┤
 │ 6  │國泰世華商業銀行│信用卡  │ 25萬元       │
 ├──┼────────┼────┼───────┤
 │ 7  │台新商業銀行    │現金卡  │ 20萬元       │
 ├──┼────────┼────┼───────┤
 │ 8  │中國國際商業銀行│信用卡  │ 2萬元        │
 │    │（兆豐國際商業銀│        │              │
 │    │行承受）        │        │              │
 ├──┼────────┼────┼───────┤
 │ 9  │華南商業銀行    │現金卡  │ 5萬元        │
 ├──┼────────┼────┼───────┤
 │10  │聯邦商業銀行    │信用卡  │ 3萬元        │
 │    │                │        │              │
 └──┴────────┴────┴───────┘
                   附表二總金額合計：129萬6千元
 附表三：（乙○○）
 ┌──┬────────┬────┬───────┐
 │編號│    銀  行      │ 卡 別  │金額（新台幣）│
 ├──┼────────┼────┼───────┤
 │ 1  │安泰商業銀行    │信用卡  │ 0元          │
 ├──┼────────┼────┼───────┤
 │ 2  │國泰世華商業銀行│信用貸款│ 20萬元       │
 ├──┼────────┼────┼───────┤
 │ 3  │上海儲蓄銀行    │信用卡  │ 14萬元       │
 ├──┼────────┼────┼───────┤
 │ 4  │玉山商業銀行    │現金卡  │ 4萬元        │
 ├──┼────────┼────┼───────┤
 │ 5  │聯邦商業銀行    │信用卡  │ 15萬元       │
 ├──┼────────┼────┼───────┤
 │ 6  │中國信託商業銀行│信用卡  │ 11萬元       │
 ├──┼────────┼────┼───────┤
 │ 7  │國泰世華商業銀行│現金卡  │ 5萬元        │
 ├──┼────────┼────┼───────┤
 │ 8  │台新商業銀行    │信用卡  │ 6萬元        │
 ├──┼────────┼────┼───────┤
 │ 9  │中國信託商業銀行│現金卡  │ 6萬元        │
 ├──┼────────┼────┼───────┤
 │ 10 │新竹商業銀行（併│信用貸款│ 15萬元       │
 │    │入渣打商業銀行）│        │              │
 ├──┼────────┼────┼───────┤
 │ 11 │荷蘭商業銀行    │信用卡  │ 0元          │
 ├──┼────────┼────┼───────┤
 │ 12 │渣打商業銀行    │信用卡  │ 0元          │
 ├──┼────────┼────┼───────┤
 │ 13 │台新商業銀行    │現金卡  │ 2萬元        │
 ├──┼────────┼────┼───────┤
 │ 14 │華南商業銀行    │現金卡  │ 5萬元        │
 ├──┼────────┼────┼───────┤
 │ 15 │國泰世華商業銀行│信用卡  │16萬6千元     │
 │    │                │        │              │
 └──┴────────┴────┴───────┘
                   附表三總金額合計：119萬6千元


司法院資訊處製作；財團法人民間司法改革基金會備份。
